【裁判字號】    99,台上,179
【裁判日期】    990114
【裁判案由】    重傷害
【裁判全文】
最高法院刑事判決              九十九年度台上字第一七九號
上  訴  人  甲○○
選任辯護人  盧兆民律師
上列上訴人因重傷害案件，不服台灣高等法院台中分院中華民國
九十六年十一月八日第二審判決（九十六年度上訴字第二五四八
號，起訴案號：台灣台中地方法院檢察署九十五年度偵字第一八
二八三號），提起上訴，本院判決如下：
    主  文
上訴駁回。
    理  由
按刑事訴訟法第三百七十七條規定，上訴於第三審法院，非以判
決違背法令為理由，不得為之。是提起第三審上訴，應以原判決
違背法令為理由，係屬法定要件。如果上訴理由書狀並未依據卷
內訴訟資料，具體指摘原判決不適用何種法則或如何適用不當，
或所指摘原判決違法情事，顯與法律規定得為第三審上訴理由之
違法情形，不相適合時，均應認其上訴為違背法律上之程式，予
以駁回。本件原審審理結果，認為上訴人甲○○與王欽良（另案
審理）及姓名年籍均不詳之成年男子多人，或持斧頭，或拿酒瓶
，或以拳頭共同圍毆被害人乙○○，致其左眼視能嚴重減損而無
法恢復之重傷害等犯行明確，因而撤銷第一審科刑之判決，改判
論處上訴人共同使人受重傷罪刑，已詳其調查、取捨證據之結
果及憑以認定犯罪事實之心證理由，並就上訴人否認有重傷害犯
意之供詞及其所辯各語認非可採，予以論述。而共同正犯之成立
，祇須具有犯意之聯絡，行為之分擔為足，既不問犯罪動機起於
何人，亦不必每一階段犯行，均經參與；是共同正犯間，非僅就
其自己實行之行為負其責任，並在犯意聯絡之範圍內，對於其他
共同正犯所實行之行為，亦應共同負責。人之雙眼，如以物體毆
擊，足以失明，任誰皆知，上訴人僅因細故，即持斧頭，夥同拿
酒瓶之王欽良及不詳姓名之成年男子多人以拳頭共同圍毆乙○○
，致其左眼視能嚴重減損而無法恢復，顯有使乙○○受重傷之犯
意與決心，自應與其他共同正犯同負其責，要無區別上開傷害究
係斧頭、酒瓶或拳頭所造成而分負責任之理。上訴意旨，指稱其
與乙○○並無深仇大恨，依卷內資料無人承認有使受重傷害之犯
意，乙○○所受左眼傷勢非其持斧頭所為云云。係就原判決已說
明事項，專憑己意漫為爭辯，並未具體指摘原判決如何違背法令
，尚非適法之第三審上訴理由。又刑事訴訟法第三百十條第七款
規定有罪之判決書，應於理由內記載「適用之法律」。此所稱之
法律，指基於程序法及罪刑法定之原則，有罪判決書之理由欄應
記載主文所由生之程序法及實體法條文。現行實例，則於「理由
」之後，另列「據上論結」一欄，以記載該判決所適用之法律。
關於實體法條文，應記載所犯罪名暨其法定刑、處斷刑、宣告刑
（含保安處分）及刑之加重、減輕、免除、沒收或追徵、未遂處
罰所依據之法條，易刑折算及與刑罰有直接關係之其他刑法總則
之法條。至於規範量定宣告刑所應審酌事項之法條（刑法第五十
七條、第五十八條），刑罰加減之計算標準（即刑法第六十條以
下），及刑法之立法解釋（如刑法第十條「以上、以下、以內」
、「公務員」、「公文書」、「重傷」之含義）等有關法條，實
例上向毋庸記載列入。原判決「據上論結」欄，未援引刑法第十
條第四項第一款條文，依上說明，自無上訴意旨所指適用法則不
當之違法。其此部分之上訴，難謂符合首揭法定之第三審上訴要
件。此外，其他上訴意旨所指，係置原判決明白論斷於不顧，或
仍持已為原判決指駁之陳詞再事爭辯，或對於事實審法院取捨證
據與自由判斷證據證明力之職權行使，徒以自己之說詞，任意指
摘為違法；或就無關判決結果之枝節事項，漫為爭執，與法律規
定得為第三審上訴理由之違法情形，不相適合。本件上訴違背法
律上之程式，應予駁回。
據上論結，應依刑事訴訟法第三百九十五條前段，判決如主文。
中    華    民    國  九十九  年    一    月   十四   日
                      最高法院刑事第十三庭
                          審判長法官  賴  忠  星
                                法官  呂  丹  玉
                                法官  吳      燦
                                法官  蔡  名  曜
                                法官  葉  麗  霞
      本件正本證明與原本無異
                                      書  記  官
中    華    民    國  九十九  年    一    月   十九   日
                                                      Ｅ

司法院資訊處製作；財團法人民間司法改革基金會備份。
